臺灣橋頭地方法院民事判決　　　　　　110年度橋簡字第637號
原　　　告　康湘綾　
被　　　告　蔡明軒　
訴訟代理人　張瀚瑜　
上列當事人間請求損害賠償事件，經本院刑事庭以110 年度交簡
附民字第190 號裁定移送前來，本院於民國110 年11月2 日言詞
辯論終結，判決如下：
    主      文
被告應給付原告新臺幣貳拾壹萬參仟伍佰捌拾元，及自民國一一
○年五月二十一日起至清償日止，按週年利率百分之五計算之利
息。
原告其餘之訴駁回。
訴訟費用由被告負擔三分之一，餘由原告負擔。
本判決得假執行；但被告如以新臺幣貳拾壹萬參仟伍佰捌拾元為
原告供擔保，免為假執行。
原告其餘假執行之聲請駁回。
    事實及理由
一、原告主張：被告於民國109 年3 月4 日15時35分許，駕駛00
    00- PR號自用小客車，沿高雄市左營區勝利路由南往北方向
    行駛，行經該路段與勝利路115 巷之交岔路口時，違規貿然
    跨越雙黃線逆向行駛，適原告騎乘AEN-9619號機車，沿勝利
    路由北往南方向行駛至該處，兩車因而發生碰撞（下稱系爭
    事故），致原告人車倒地，受有左側遠端橈骨骨折、多處擦
    傷之傷害（下稱系爭傷害），並因此受有醫療費用新臺幣（
    下同）140,110 元、兩個月不能工作損失64,982元、因調養
    支出之膳食費用34,348元、看護費用93,600元、機車維修費
    39,300元、系爭事故發生時身上財物及安全帽費用10,400元
    、交通費12,077元、復健費2,200 元、醫療輔具2,984 元之
    損害，另因系爭傷害受有精神上痛苦，請求慰撫金350,000
    元，合計771,017 元，爰依侵權行為之法律關係提起本件訴
    訟等語。聲明：被告應給付原告771,017 元，及自起訴狀繕
    本送達翌日起至清償日止，按週年利率5 ％計算之利息。
二、被告則以：對實際支出之醫藥費用、安全帽費用2,280 元、
    復健費2,200 元及醫療輔具費用2,984 元無意見，但就看護
    費用部分，同意賠償以兩次開刀，共8 日住院，每日以1,20
    0 元計算之金額，就工作損失部分，因診斷證明書上記載休
    養一週，同意賠償一週，每日以1,500 元計算之金額，就機
    車維修費部分，應予折舊，就膳食費用部分，同意賠償以兩
    次開刀，共8 日，每日以180 元計算之金額，就交通費用及
    系爭事故發生時身上財物損失部分，原告無實際支出，不同
    意賠償，慰撫金金額太高等語，資為抗辯。聲明：原告之訴
    駁回。
三、本院之判斷
  ㈠按因故意或過失，不法侵害他人之權利者，負損害賠償責任
    ；不法侵害他人之身體、健康、名譽、自由、信用、隱私、
    貞操，或不法侵害其他人格法益而情節重大者，被害人雖非
    財產上之損害，亦得請求賠償相當之金額；汽車、機車或其
    他非依軌道行駛之動力車輛，在使用中加損害於他人者，駕
    駛人應賠償因此所受之損害，民法第184 條第1 項前段、第
    195 條第1 項、第191 條之2 前段分別定有明文。按駕駛人
    駕駛汽車，應遵守道路交通標誌、標線、號誌之指示；次按
    雙黃實線設於路段中係用以分隔對向車道，並雙向禁止超車
    、跨越或迴轉，有道路交通安全規則第90條第1 項本文、道
    路交通標誌標線號誌設置規則第149 條第1 項第1 款第8 目
    分別定有明文。
  ㈡原告主張被告於前揭時地違規違規跨越雙黃線逆向行駛，致
    原告受有系爭傷害等事實，業據提出高雄榮民總醫院109 年
    3 月8 日診斷證明書為證，且與本院110 年度交簡字第932
    號刑事案件（被告因前開過失傷害行為經判處拘役，下稱系
    爭刑案）卷內事證相符，復經被告所不爭執，自堪認定。而
    系爭事故發生當時天候晴、日間自然光線、柏油路面乾燥無
    缺陷且無障礙物、視距良好，有道路交通事故調查報告表㈠
    在卷足考（見系爭刑案警卷第33頁），被告疏未遵循前揭規
    定，致生系爭事故，就系爭事故之發生自有過失，且與原告
    所受損害間有相當因果關係，原告主張被告應負賠償之責，
    洵屬有據。
  ㈢原告得請求賠償範圍之認定
  1.醫療費用部分：
    原告因系爭事故受有系爭傷害，業據本院認定屬實，如前所
    述，原告自得請求被告賠償此部分損害。原告請求因系爭傷
    害分別前往高雄榮民總醫院、高雄市立聯合醫院、彭賢禮皮
    膚科診所就醫，支出醫療費用共計137,326 元，並提出醫療
    費用收據、門診收據、藥品費用收據明細等件為證（見本院
    卷第51至103 、109 頁）。經查，就高雄榮民總醫院、高雄
    市立聯合醫院就診部分，原告係以醫療費用總額合計後向被
    告請求，然原告實際負擔之金額合計僅為74,000元，其餘則
    為健保給付項目，依全民健康保險法第95條第1 項（修正前
    第82條）規定：保險對象因汽車交通事故，經本保險之保險
    人提供保險給付後，得向強制汽車責任保險之保險人請求償
    付該項給付，是依全民健康保險提供醫療給付者，該項醫療
    費用請求權，已法定移轉予中央健康保險局；全民健康保險
    之保險對象，倘非因上開法條所定情形，受領全民健康保險
    提供之醫療給付，即無保險法第53條規定之適用，其因侵權
    行為所生之損害賠償請求權，並不因而喪失（最高法院93年
    度台上字第1159號、102 年度台上字第2013號裁判要旨參照
    ）。準此，全民健康保險之保險人如係因汽車交通事故而提
    供保險給付予被保險人時，即依法取得被保險人於保險給付
    範圍內之請求權，被保險人不得再向侵權行為人請求給付該
    部分之費用，僅得就其自負額部分為請求。本件原告以全民
    健保身分就醫，依前開說明，由全民健康保險局所提供之醫
    療給付部分，不得再向被告請求，則原告前往高雄榮民總醫
    院、高雄市立聯合醫院就醫後，得向被告請求賠償系爭傷害
    之醫療費用金額為74,000元，加計原告前往彭賢禮皮膚科就
    醫之800 元，合計74,800元，其餘請求則無理由。另原告業
    已請領強制險50,000元（見本院卷第174 頁），此部份自應
    從原告得請求之金額中扣除，故原告尚得請求24,800元。
  2.安全帽費用、復健費用、醫療輔具費用部分：
    原告請求安全帽費用2,280 元、復健費用2,200 元、醫療輔
    具費用2,984 元，此些部分業經原告提出高雄市立聯合醫院
    診斷證明書、統一發票、費用收據為證（見本院卷第44頁-1
    、63、115 、117 頁），且為被告所不爭執，原告主張自屬
    有據。
  3.機車維修費用部分：
    原告所有之系爭機車（於102 年7 月出廠，見本院卷第20頁
    行照）因系爭事故受損，所需維修費39,300元（其中零件費
    用38,900元、鈑金工資400 元）等事實，有估價單、收據、
    及機車受損照片在卷可參（見本院卷第31至35、39至43頁）
    。依行政院所頒固定資產耐用年數表及固定資產折舊率表，
    機車之耐用年數為3 年，依平均法計算其折舊結果（即以固
    定資產成本減除殘價後之餘額，按固定資產耐用年數表規定
    之耐用年數平均分攤，計算折舊額），每年折舊率為3 分之
    1 ，並參酌營利事業所得稅查核準則第95條第6 項規定「固
    定資產提列折舊採用定率遞減法者，以1 年為計算單位其使
    用期間未滿1 年者，按實際使用之月數相當於全年之比例計
    算之不滿1 月者以1 月計」，系爭機車自102 年7 月出廠，
    迄本件車禍發生時即109 年3 月4 日，已使用逾3 年，則零
    件扣除折舊後之修復費用估定為9,725 元【計算方式：1.殘
    價＝取得成本÷（耐用年數＋1 ）即38,900÷（3+1 ）≒9,
    725 （小數點以下四捨五入）；2.折舊額＝（取得成本－殘
    價）×1/（耐用年數）×（使用年數）即( 38,900－9,725)
    ×1/3 ×（3+0/12）≒29,175（小數點以下四捨五入）；3.
    扣除折舊後價值＝（新品取得成本－折舊額）即38,900－29
    ,175＝9,725 】，加計上開工資400 元，合計系爭機車之必
    要修繕費用為10,125元【計算式：9,725 元+400元＝10,125
    元】，揆諸前揭說明，本件原告請求系爭機車毀損之修復費
    用10,125元，尚屬有據，逾此範圍，則無理由。
  4.不能工作損失部分：
    原告於系爭事故發生時在統一超商股份有限公司任職，於10
    9 年3 月5 日至同年4 月5 日並無出勤紀錄，有原告提出之
    員工服務證明書、考勤明細報表可參（見本院卷第127 、15
    1 、153 頁）。原告雖請求2 個月不能工作之薪資損失64,9
    82元，惟觀之上開考勤明細報表，原告並非請假2 個月均未
    能工作，僅請假1 個月，則原告主張以2 個月計算，難認有
    據。查原告於系爭事故發生前6 個月之薪資分別為33,557元
    、28,440元、25,083元、26,401元、26,073元、23,590元，
    平均每月薪資為27,191元（元以下四捨五入），有薪資明細
    表為證（見本院卷第137 至147 頁），則本件應認原告因系
    爭事故所受薪資損失為27,191元。
  5.看護費部分：
    原告請求車禍當日至109 年4 月4 日、110 年3 月15日至同
    年月21日開刀住院期間，合計39日看護費用，以每天2,400
    元計，合計93,600元之看護費用。被告則以前揭情詞為辯。
    本院認原告於109 年3 月4 日至同年月8 日、110 年3 月15
    日至同年月21日開刀住院期間，合計15日，應有全日專人照
    護之必要，另觀之原告提出109 年3 月、4 月之考勤明細報
    表（見本院卷第151 、153 頁），原告自109 年3 月5 日至
    同年4 月5 日止，均未能工作，佐以原告所受傷勢及其於本
    院審理中陳稱我當時手不能動，但可以自己洗澡、步行等語
    （見本院卷第175 頁），認自109 年3 月9 日出院後須半日
    專人照護二週，尚屬合理。核以一般聘用看護行情，全日看
    護之費用為2,000 元，半日費用為1,000 元，原告請求15日
    全天之看護費用及14天半日看護費用合計44,000元，應屬有
    據，逾此部分之請求，則無理由。
  6.因調養支出之膳食費用：
    原告請求因系爭事故支出因調養之膳食費用34,348元一節，
    為被告所否認，並以前詞置辯。經查，原告未提出此部分費
    用支出之單據，原告亦於本院審理時自陳並無保留相關單據
    ，原告既未能提出支出費用之證明，亦未說明有何使用之必
    要，是原告此部分之請求，洵屬無據，應予駁回。
  7.系爭事故發生時身上財物損失部分：
    原告既主張因系爭事故發生時身上財物損失：包含所穿著之
    衣服、褲子合計700 元、手錶4,000 元、鞋子，共計7,400
    元，係因被告所為系爭事故之侵權行為所導致之毀損，則其
    依該法律關係請求被告賠償損害，即應就被告過失行為與原
    告前揭財物毀損致令不堪用之損失間確具有相當因果關係之
    權利發生要件事實，負擔使本院形成確信之舉證責任。原告
    固提出手錶保固書、鞋子之網頁照片為證（見本院卷第45頁
    ），然原告提出之網頁照片售價掛牌僅能證明原告主張之鞋
    子售價，而未能證明原告因本件系爭事故受有之該鞋子及其
    他衣服、褲子、手錶確有毀損不堪用，而須丟棄並致原告損
    失一情，故應予駁回。
  8.交通費部分：
    原告主張因系爭事故支出交通費用12,077元一節，為被告所
    否認，並以前詞置辯。經查，原告未提出此部分費用支出之
    單據，且為被告所爭執，是原告此部分之請求，洵屬無據，
    應予駁回。
  9.精神慰撫金部分：
    按法院對於慰撫金之量定，應斟酌兩造身分、地位及經濟狀
    況等關係定之（最高法院76年台上字第1908號判例意旨參照
    ）。次按慰藉金之賠償須以人格權遭遇侵害，使精神上受有
    痛苦為必要，其核給之標準固與財產上損害之計算不同，然
    非不可斟酌雙方身分資力與加害程度，及其他各種情形核定
    相當之數額（最高法院51年台上字第223 號判例意旨參照）
    。本件原告在系爭事件中因被告之行為，導致其身體因而受
    傷，其精神上遭受痛苦乃屬必然，是原告請求精神慰撫金自
    屬有據。本院審酌原告109 年間所得約326,435 元，名下無
    房屋、土地、汽車等財產；被告109 年間僅薪資所得約23,
    800 元，名下無房屋、土地、汽車等財產，有兩造稅務電子
    閘門財產所得調件明細表（本院資料袋內）在卷可參，又原
    告為大學畢業，經濟狀況勉持；被告為高中肄業，經濟狀況
    勉持小康，有系爭刑案卷內兩造警詢筆錄資料欄可憑，並斟
    酌被告之過失情狀、原告因系爭事件所受之傷勢，及因此所
    致之精神痛苦等一切狀況，認原告請求被告賠償之精神慰撫
    金應以100,000 元為適當，逾此範圍之請求則屬過高，不應
    准許。
五、綜上所述，本件原告依侵權行為損害賠償法律關係，請求被
    告給付原告213,580 元，及自刑事附帶民事起訴狀繕本送達
    翌日即110 年5 月21日起（見附民卷第91頁之送達證書）至
    清償日止，按週年利率5 ﹪計算利息，為有理由，應予准許
    。逾此範圍之請求，為無理由，應予駁回。
六、本件係就民事訴訟法第427 條訴訟適用簡易程序所為被告敗
    訴之判決，爰依同法第389 條第1 項第3 款之規定，就原告
    勝訴部分職權宣告假執行，此部分雖經原告陳明願供擔保，
    聲請宣告假執行，惟其聲請不過係促請法院依職權發動，本
    院毋庸就其聲請為准駁之裁判。至於原告其餘假執行之聲請
    ，因原告其餘之訴遭駁回而失所附麗，應併駁回之。並諭知
    免為假執行之擔保金額。
七、本件事證已臻明確，兩造其餘攻擊及防禦方法，經核與本判
    決結果不生影響，爰不一一論述，附此敘明。
八、訴訟費用負擔之依據：民事訴訟法第79條。
中    華    民    國   110    年    11    月    18    日
                  橋頭簡易庭  法      官  郭育秀
以上正本與原本相符。
如不服本判決，應於送達後20日內，向本院提出上訴狀並表明上
訴理由，如於本判決宣示後送達前提起上訴者，應於判決送達後
20日內補提上訴理由書（須附繕本）。
中    華    民    國   110    年    11    月    18    日
                              書  記  官  塗蕙如